【裁判字號】    92,重訴,11
【裁判日期】    920918
【裁判案由】    毒品危害防制條例等
【裁判全文】
台灣板橋地方法院刑事判決                          九十二年度重訴字第一一號
    公  訴  人  台灣板橋地方法院檢察署檢察官
    被      告  丁○○
    被      告  甲○○
                丙○○
    右二人共同
右列被告因違反毒品危害防制條例等案件，經檢察官提起公訴（九十一年度偵字第二
一五六六、二三三一七號及九十二年度偵字第一五六七號），乙○判決如左︰
    主  文
丁○○販賣第二級毒品，處有期徒刑柒年陸月；又意圖供行使之用而收集偽造之通用
紙幣，處有期徒刑年肆月，扣案如附表編號所示之偽造壹仟元紙幣共拾肆張均沒
收；又對於公務員依法執行職務時，施強暴，處有期徒刑陸月；應執行有期徒刑拾壹
年，扣案如附表編號所示之偽造壹仟元紙幣拾肆張均沒收。
被訴意圖販賣而持有第一級、第二級及第三級毒品部分無罪。
扣案之海洛因共壹拾肆包（共淨重肆佰壹拾點柒公克）、大麻香菸貳支、安非他命
陸包（淨重壹佰捌拾伍點捌公克）、ＦＭ２藥丸壹拾柒顆及粉末貳包（淨重點捌公
克）均沒收銷燬之。
甲○○變造國民身分證，足以生損害於公眾及他人，處有期徒刑伍月，如易科罰金，
以佰元折算壹日。扣案之變造高振揚國民身分證上之甲○○照片壹張沒收。
被訴意圖販賣而持有第一級及第二級毒品部分無罪。
扣案之安非他命包（淨重陸佰貳拾壹點捌公克）、安非他命貳小包（共毛重壹拾貳
點肆公克）、海洛因貳包（共毛重肆點陸公克）及含有海洛因之香菸貳支均沒收銷燬
之。
丙○○無罪。
    事  實
一、丁○○明知安非他命業經公告列為第二級毒品，不得非法販賣、轉讓及持有，竟
    基於營利之意圖，於民國（下同）九十一年十一月初向台北縣中和市真實姓名不
    詳綽號「大餅」之成年男子，以新台幣（下同）十二萬元購入數量不詳之第二級
    毒品安非他命，而於同年月六日上午撥打電話聯絡甲○○詢問其是否要購買安非
    他命，經電話中談妥後，乃約定在台北縣土城市○○路○段一六六號八樓之一丁○○住處見面，嗣於當日上午約十一時許，甲○○即駕車載同不知情之女友丙○○前往上址與丁○○見面，經丁○○談妥以四十五萬元之代價，將第二級毒品安
    非他命三包（淨重六二一‧八公克）販賣予甲○○，同時將上開安非他命三包（
    淨重六二一‧八公克）裝入於手提袋內交付予甲○○，甲○○即將裝有安非他命
    之手提袋交予其女友丙○○；又丁○○另行意圖供行使之用，於九十一年十一月
    四日，在台北市萬華地區以一萬元之代價，向不詳姓名之成年人購入如附表編號
    所示之偽造新版新台幣千元紙鈔共三十四張，而收集該等偽造之通用紙幣。嗣於
    九十一年十一月六日上午十一時五十分許，經警持搜索票前往台北縣土城市○○
    路○段一六六號地下室二樓停車場搜索時當場查獲，並自丁○○所有之車號Ｔ三
    ─二八八九號自用小客車上扣得丁○○所有之第一級毒品海洛因三包（淨重一一
    一公克）、大麻香菸二支（合計淨重零點九公克）、盛裝安非他命與海洛因所用
    分裝袋一包、如附表一至六所示之新台幣千元偽鈔三十三張等物。丁○○又於同
    日十二時二十分許另帶同查獲之警員前往其位於台北縣土城市○○路○段一六六
    號八樓之一之住處搜索，當場扣得丁○○所有之第一級毒品海洛因十一包（淨重
    三一一‧五公克）、安非他命六包（淨重一八五‧八公克）、第三級毒品ＦＭ２
    藥丸十七顆及粉末二包（淨重三‧八公克）及其所有秤毒品重量所用之磅秤一台
    與盛裝毒品所用之分裝袋一包以及附表編號七之偽造千元紙幣一張等物。嗣丁○○於經警移送台灣板橋地方法院檢察署後，竟另行起意，不服法警之管理，而有
    擾亂秩序之虞，經法警戊○○、己○○依台灣高等法院檢察署暨所屬各級法院檢
    察署法警使用戒具要點第四項第五款欲對丁○○施用戒具之執行公務時，於同年
    十一月七日十八時許，在本署候訊室內，對值班法警戊○○、己○○二人依法執
    行職務時施強暴，造成戊○○左手腕受傷及眼鏡變形（傷害及毀損部分未據告訴
    ），而妨害公務。
二、甲○○於九十一年七、八月間（起訴書誤為十一月某日），在基隆市路上拾獲高
    振揚所遺失之國民身分證一枚，竟予以侵吞入己，嗣因案通緝中，為日後警員緝
    獲時得以使用，乃於同年九、十月間，在基隆市之住處，將上開拾獲之高振揚國
    民身分證上之照片予以撕下，換貼自己之相片一張於高振揚國民身分證上，而變
    造國民身分證，足以生損害於內政機關對於國民身分證管理之正確性及高振揚之
    利益。嗣於九十一年十一月六日上午十一時五十分許，經警持搜索票前往台北縣
    土城市○○路○段一六六號地下室二樓停車場搜索時當場查獲，並自其女友丙○○身上及所持用之手提袋內扣得向丁○○購得之第二級毒品安非他命三包（淨重
    六二一‧八公克）、安非他命二小包（共毛重十二‧四六公克）、第一級毒品海
    洛因二包（共毛重四‧六公克）、海洛因香菸二支及甲○○所有之分裝袋一包與
    貼有甲○○照片之變造高振揚國民身分證一枚以及丙○○所有之現金九萬元等物
    ，而查知上情。
三、案經內政部警政署刑事警察局移送與台灣板橋地方法院檢察署法警戊○○告發經
    台灣板橋地方法院檢察署檢察官偵查起訴。
    理  由
壹、有罪部分：
一、右揭事實，業據被告甲○○迭於警訊及偵審中供承不諱，並有變造之高振揚國民
    身分證一枚扣案可資佐證；再上開扣案之高振揚國民身分證，經內政部警政署刑
    事警察局鑑驗該國民身分證黏貼相片四周有切割、破壞痕跡，且膠膜上有鋼印，
    相片上無鋼印，該身分證有換貼相片變造之虞，有該局九十一年十一月二十七日
    刑鑑字第三一八九二四號函鑑驗通知書附卷可參；另訊據被告丁○○矢口否認有
    前揭之犯行，並辯稱：在伊家中扣到安非他命六包（淨重一八五‧八公克）係以
    每兩三萬元的代價，向甲○○買的，共買五兩，但因錢不夠，只先給三萬元，並
    沒有賣毒品給甲○○，但平時會固定向甲○○買毒品，其他在住處搜出的毒品是
    伊自己要用的；又查獲之偽鈔係友人庚○○向伊借錢還給伊的，伊並不知上開係
    偽鈔；另伊在候訊室內並沒有打法警戊○○、己○○二人云云。經查：
   （一）被告丁○○於上述時地，以四十五萬元之價格販賣第二級毒品安非他命三
         包（共淨重六二一‧八公克）之事實，業據同案被告甲○○於警訊及偵審
         中供述綦詳，並據證人丙○○於乙○訊問時證稱：「‧‧‧當時被告銘
         廉向我借九萬元要跟丁○○買，他把我叫去廁所說話，他叫我把九萬元借
         給他‧‧‧那是要出門時，他（指被告甲○○）拿一個手提塑膠袋（深色
         ）（內裝有安非他命三包，共淨重六二一‧八公克），叫我拿著一下」（
         見乙○九十二年六月十二日訊問筆錄），是被告丁○○所辯以每兩三萬元
         之代價向被告甲○○購買安非他命云云，顯係因被告甲○○供述向其購買
         安非他命而懷恨所為之供述，自不足採信。
   （二）又被告丁○○意圖供行使之用，而購入偽造新版新台幣千元紙幣共三十四
         張之事實，業據被告丁○○於警訊及偵查中分別供承：「那是我前二天晚
         上十一點左右，在台北市萬華夜市跟一個叫「小琪」的女子購買的，以混
         在真鈔裡面向別人購買安非他命跟海洛因」、「九十一年十一月四日在萬
         華用一萬元向別人換來的準備使用，但還沒有使用」（見九十二年度偵字
         第一五六七號偵查卷第六頁反面、九十一年度偵字第二一五六六號偵查卷
         第八十一頁）；再扣案之千元紙幣共三十四張，經送往中央銀行發行局鑑
         定，該批偽鈔均以彩色噴墨方式仿印，以透明漆仿隱藏字，無凹版印紋凸
         起效果；紙質與真鈔不同，號碼ＥＭ７６７６１５ＥＵ者無紙張螢光纖維
         絲，其餘以螢光筆繪製仿紙張螢光纖維絲；號碼ＦＬ３９６５３１ＹＤ者
         無水印，其餘水印以灰色墨在紙張背面仿造；安全線以灰色墨在紙張背面
         仿造，另號碼ＥＭ７６７６１５ＥＵ者以燙印箔膜（含面額數字）仿鈔券
         正面五段裸露部分，其餘以黏貼箔膜（含面額數字）仿鈔券正面五段裸露
         部分，無折光變色效果；左下角面額數字ＥＭ７６７６１５ＥＵ者以燙印
         箔膜仿折光變色油墨，其餘以亮光物質仿折光變色油墨，無折光變色反應
         ，經鑑定結果均屬偽鈔，有該局九十二年一月二十三日台央發字第０九二
         ０００一五八二號函在卷可稽。是被告丁○○事後翻異前詞，辯以係友人
         還錢交給伊，伊並不知係屬偽鈔云云，顯屬事後卸諉之詞，不足採信。
   （三）再被告丁○○於上述時、地對依法執行公務之法警戊○○、己○○二人施
         強暴之事實，業據證人戊○○、己○○二人分別於偵審中證述綦詳及照片
         三幀附卷可參。是被告丁○○辯以並未打法警及其辯護人以被告當時因施
         用毒品精神狀況不佳云云，亦屬飾卸之詞，顯不可採。
二、核被告丁○○所為，係犯毒品危害防制條例第四條第二項販賣第二級毒品及刑法
    第一百九十六條第一項意圖供行使之用收集偽造紙幣與同法第一百三十五條第一
    項妨害公務等三罪；而被告甲○○則係犯刑法第二百十二條變造特種文書及同法
    第三百三十七條侵占遺失物之罪。至公訴人認查獲被告甲○○時所扣得之變造高
    振揚國民身分證係被告自他人處收受來路不明之贓物，係犯刑法第三百四十九條
    第一項收贓物之罪嫌；惟遍查全卷被告甲○○於警訊時即供述係撿來的，並於乙○調查時供稱係於九十一年七、八月基隆路上所拾獲，而於同年九、十月間變造
    等語，是並無被告甲○○收受贓物之積極證據，因公訴人認與變造特種文書罪有
    方法結果之牽連關係，故就此部分不另為無罪之諭知。又公訴人雖未起訴被告甲○○侵占遺失物之犯行；然因與公訴人起訴之變造特種文書罪間有方法結果之牽
    連關係，具有裁判上一罪之關係，故乙○自應一併予以審理。再被告丁○○持有
    第二級毒品之低度行為，已為其販賣之高度行為所吸收，不另論罪。再被告甲○○所犯變造特種文書及侵占遺失物罪之間，有方法、結果之牽連關係，應從一重
    以變造特種文書罪處斷。又被告丁○○就前開販賣第二級毒品、意圖供行使之用
    而收集偽造紙幣及妨害公務之三罪間，犯意各別，罪名有異，應分論併罰。爰分
    別審酌被告二人之品行、智識程度及被告丁○○前有毒品等前科（於本案均未構
    成累犯），有台灣高等法院被告全國前案紀錄表在卷可按，被告丁○○販賣毒品
    戕害他人身體，且販賣之數量亦非微，以及意圖供行使之用而收集偽鈔共三十四
    張，對社會危害非輕以及被告二人犯罪後之態度等一切情狀，各量處如主文所示
    之刑，並就被告甲○○部分諭知易科罰金之折算標準及就被告丁○○部分依法定
    其應執行之刑，以示儆懲。至扣案之偽造千元紙幣共三十四張，依刑法第二百條
    之規定宣告沒收；而扣案之變造高振揚國民身分證上之甲○○照片一張，係被告
    所有供犯罪所用之物，應依法諭知沒收。
貳、無罪部分：
一、公訴意旨另略以：被告丁○○基於販賣第一級毒品及第二級毒品之意圖，於九十
    一年十一月初某日持有數目不詳之第一級毒品海洛因、第二級毒品安非他命、大
    麻、第三級毒品ＦＭ２等物後；而被告甲○○與丙○○則基於販賣第二級毒品安
    非他命之犯意聯絡，共同持有安非他命三包（共淨重六二一‧八公克），另共同
    持有數目不詳之第一級毒品海洛因及第二級毒品安非他命。嗣於九十一年十一月
    六日上午十一時五十分許，經警持搜索票前往台北縣土城市○○路○段一六六號
    地下室二樓停車場搜索時當場查獲，並自被告丁○○所有之車號Ｔ三─二八八九
    號自用小客車上扣得被告丁○○所有之第一級毒品海洛因三包（淨重一一一公克
    ）、大麻香菸二支（合計淨重零點九公克）、盛裝安非他命與海洛因所用分裝袋
    一包。丁○○又於同日十二時二十分許另帶同查獲之警員前往其位於台北縣土城
    市○○路○段一六六號八樓之一之住處搜索，當場扣得被告丁○○所有之第一級
    毒品海洛因十一包（淨重三一一‧五公克）、安非他命六包（淨重一八五‧八公
    克）、第三級毒品ＦＭ２藥丸十七顆及粉末二包（淨重三‧八公克）及其所有秤
    毒品重量所用之磅秤一台與盛裝毒品所用之分裝袋一包等物。並於被告丙○○身
    上及所持用之手提袋內扣得向被告丁○○購得之第二級毒品安非他命三包（淨重
    六二一‧八公克）、安非他命二小包（共毛重十二‧四六公克）、第一級毒品海
    洛因二包（共毛重四‧六公克）、海洛因香菸二支及被告甲○○所有之分裝袋一
    包以及被告丙○○所有之現金九萬元等物。因認被告丁○○涉犯毒品危害防制條
    例第五條第一項、第二項及第三項意圖販賣而持有第一級毒品、第二級毒品及第
    三級毒品之罪嫌；另被告甲○○、丙○○二人則係涉犯同條例第五條第一項、第
    二項意圖販賣而持有第一級毒品及第二級毒品之罪嫌。
二、按犯罪事實應依證據認定之，無證據不得認定其犯罪事實。又不能證明被告犯罪
    者，應諭知無罪之判決，刑事訴訟法第一百五十四條第二項及第三百零一條第一
    項分別定有明文。次按認定犯罪事實，須依證據，而所謂證據，係指合法之積極
    證據就犯罪事實能為具體之證明者而言；又認定不利於被告之事實，須依積極證
    據，苟積極證據不足為不利於被告事實之認定時，即應為有利於被告之認定，更
    不必有何有利之證據，最高法院三十年上字第八一六號著有判例。再所謂「積極
    證據足以為不利被告事實之認定」，係指據為訴訟上證明之全盤證據資料，在客
    觀上已達於通常一般之人均不致於有所懷疑，而得確信被告確曾犯罪之程度，若
    未達到此一程度，而有合理懷疑之存在時，即無從為有罪之確信，此觀同院七十
    六年度台上字第四八九六號判例意旨自明。
三、本件公訴人以查獲被告三人時所扣得之第一級毒品、第二級毒品及第三級毒品之
    數量非少，益證被告等三人持有前述毒品，係基於意圖販賣第一級毒品、第二級
    毒品與第三級毒品之意圖為其主要之論據。訊之被告丁○○、甲○○、丙○○等
    三人堅決否認有販賣之意圖，被告丁○○、甲○○、丙○○等三人並一致辯稱：
    係自己施用，並無要販賣之用等語。惟查；檢察官就被告犯罪事實，應負舉證責
    任，並指出證明之方法，刑事訴訟法第一百六十一條第一項定有明文。是本案遍
    查全卷並無被告丁○○、甲○○、丙○○等三人販賣意圖之證據，且公訴人亦無
    指出證明被告等三人涉犯意圖販賣而持有第一級毒品、第二級毒品與第三級毒品
    證據之方法。是公訴人所舉之證據並無法足以證明被告丁○○被訴意圖販賣而持
    有第一級毒品、第二級毒品、第三級毒品及被告甲○○、丙○○二人被訴意圖販
    賣而持有第一級毒品、第二級毒品之證據，既不能證明被告等三人犯罪，自應就
    被告等三人被訴部分諭知無罪之判決。
、查獲被告丁○○時所扣得之海洛因共十四包（共淨重四一三‧七公克）、大麻香
    菸二支、安非他命六包（淨重一八五‧八公克）、ＦＭ２藥丸十七顆及粉末二包
   （淨重三‧八公克）及查獲被告甲○○、丙○○二人時所扣得之安非他命三包（
    淨重六二一‧八公克）、安非他命二小包（共毛重一二‧四公克）、海洛因二包
    （共毛重四‧六公克）及含有海洛因之香菸二支，依毒品危害防制條例第十八條
    第一項前段諭知沒收銷燬之。其餘查獲如事實欄所載之物與本案無關自無庸宣告
    沒收。
據上論斷，應依刑事訴訟法第二百九十九條第一項前段、第三百零一條第一項，毒品
危害防制條例第四條第二項、第十八條第一項前段，刑法第十一條前段、第一百三十
五條第一項、第一百九十六條第一項、第二百十二條、第三百三十七條、第五十五條
、第二百條、第三十八條第一項第二款、第四十一條第一項前段、第五十一條第五款
，罰金罰鍰提高標準條例第一條第前段、第二條，判決如主文。
本案經檢察官高智美到庭執行職務
中    華    民    國    九   十   二    年    九    月    十    八      日
                     台灣板橋地方法院刑事第四庭
                                 法  官  潘  長  生
右正本證明與原本無異。
如不服本判決，應於判決送達後十日內向乙○提出上訴狀 (應附繕本) ，上訴於臺灣
高等法院。
                                 書記官  陳  蒼  仁
中    華    民    國    九   十   二    年      十      月       六     日
附錄本案論罪科刑法條
毒品危害防制條例第四條：
製造、運輸、販賣第一級毒品者，處死刑或無期徒刑；處無期徒刑者，得併科新臺幣
一千萬元以下罰金。
製造、運輸、販賣第二級毒品者，處無期徒刑或七年以上有期徒刑，得併科新臺幣七
百萬元以下罰金。
製造、運輸、販賣第三級毒品者，處五年以上有期徒刑，得併科新臺幣五百萬元以下
罰金。
製造、運輸、販賣專供製造或施用毒品之器具者，處一年以上七年以下有期徒刑，得
併科新臺幣一百萬元以下罰金。
前四項之未遂犯罰之。
刑法第一百三十五條
對於公務員依法執行職務時，施強暴脅迫者，處三年以下有期徒刑、拘役或三百元以
下罰金。
意圖使公務員執行一定之職務或妨害其依法執行一定之職務或使公務員辭職而施強暴
脅迫者亦同。
犯前二項之罪，因而致公務員於死者，處無期徒刑或七年以上有期徒刑；致重傷者，
處三年以上、十年以下有期徒刑。
刑法第一百九十六條
行使偽造、變造之通用貨幣、紙幣、銀行券或意圖供行使之用而收集或交付於人者，
處三年以上十年以下有期徒刑，得併科五千元以下罰金。
收受後方知為偽造、變造之通用貨幣、紙幣、銀行券，而仍行使或意圖供行使之用而
交付於人者，處五百元以下罰金。
第一項之未遂犯罰之。
刑法第二百十二條
偽造、變造護照、旅券、免許證、特許證及關於品行、能力、服務或其他相類之證書
、介紹書，足以生損害於公眾或他人者，處一年以下有期徒刑，拘役或三百元以下罰
金。
刑法第三百三十七條
意圖為自己或第三人不法之所有，而侵占遺失物、漂流物或其他離本人所持有之物者
，處五百元以下罰金。
附     表
          偽鈔號碼             張  數
一、ＦＬ一一九六九八ＹＤ         一
二、ＦＬ０六六一九一ＹＤ         一
三、ＦＬ三九六五三一ＹＤ         一
四、ＦＬ一六六一九一ＹＤ         十六
五、ＦＬ一九九六九一ＹＤ         十一
六、ＦＬ九六六０九一ＹＤ         三
七、ＥＭ七六七六一五ＥＵ         一


司法院資訊處製作；財團法人民間司法改革基金會備份。
